臺灣高等法院臺中分院民事裁定　　　　　 96年度抗字第348號
再　抗告人　乙○○
訴訟代理人　何孟育律師
相　對　人　丙○○
相　對　人　甲○○○○○○○○.
上列再抗告人因與相對人等間假處分事件，對於中華民國96年7
月20日本院即台灣高等法院臺中分院96年度抗字第348號所為裁
定，提起再抗告，本院裁定如下：
    主  文
再抗告駁回。
再抗告訴訟費用由再抗告人負擔。
    理  由
一、按民事訴訟法第四百八十六條規定：「(一)抗告，除別有規定
    外，由直接上級法院裁定。(二)抗告法院之裁定，以抗告不合
    法而駁回者，不得再為抗告。但得向原法院提出異議。(三)前
    項異議，準用第四百八十四條第二項及第三項之規定。(四)除
    前二項之情形外，對於抗告法院之裁定再為抗告，僅得以其
    適用法規顯有錯誤為理由，並經原法院之許可者為限。(五)前
    項許可，以原裁定所涉及之法律見解具有原則上之重要性者
    為限。(六)第四百三十六條之三第三項、第四項及第四百三十
    六條之六之規定，於第四項之抗告準用之」。又該條條文所
    謂「適用法規顯有錯誤」，係指裁判違背法規或現存判例解
    釋者，或法院所為之裁定，就其取捨證據所確定之事實適用
    法規顯有錯誤而言。至法院認定事實錯誤，或就當事人提出
    之事實或證據疏於調查或漏未斟酌，僅生調查證據是否妥適
    或裁定不備理由之問題，均與適用法規顯有錯誤有間。（最
    高法院93年度抗字第1806號裁判參照）。又該條條文所謂「
    原則上之重要性」，指所涉及之法律問題意義重大而有加以
    闡釋之必要而言。
二、再抗告意旨略以：按民事訴訟法第538條第1項規定：於爭執
    之法律關係，為防止發生重大之損害或避免急迫之危險或有
    其他相類之情形而有必要時，即得聲請為定暫時狀態之處分
    。顯見定暫時狀態之假處分其目的主要係為防止發生難以回
    復之重大損害或避免急迫危險。相對人聲請假處分所保全之
    請求係對彰化縣彰化市○○段柴坑子730 、733及734地號土
    地（下簡稱系爭土地）之優先承買權利，惟該權利如受侵害
    ，權利人自得向出賣人主張債務不履行（給付不能）損害賠
    償，彌補所受損害，此顯得以金錢給付達其目的，實非有難
    以回復之重大損害或急迫危險，原裁定法院竟對此疏而不論
    ，自屬違背法令。又相對人主張彰化地方法院民事執行處拍
    賣案外人周進旺所有之系爭土地時，並未通知其行使優先購
    買權云云，惟依拍賣公告所載，執行法院已依法除去租賃，
    相對人於執行程序中理應接獲除去租賃之執行命令，渠等竟
    未對該執行命令聲明不服（聲明異議或提出抗告），則該除
    去租賃執行命令既已確定，相對人自無優先購買權可言，原
    裁定法院竟未審酌，自有適用法規顯有錯誤之違背法令！又
    依彰化地方法院民事執行處拍賣公告所載，位於系爭土地上
    之建物即門牌號碼為彰化縣彰化市○○路○段865號之建物之
    所有權人同為系爭土地之所有權人周進旺，則縱認相對人係
    系爭土地之承租人亦無優先承買權，原裁定竟未審酌，自有
    適用法規顯有錯誤之違背法令！再者，苟相對人主張租地建
    屋屬實（再抗告人嚴正否認），則該土地上之建物所有權理
    應由相對人原始取得，相對人自得依強制執行法第15條提起
    第三人異議之訴並依同法第18條第2項向受訴法院聲請供擔
    保停止執行。顯見相對人已有其他方式使強制執行程序停止
    ，欠缺假處分必要性，第一審法院竟誤為准許，已違反民事
    訴訟法第532條第2項規定，原審猶遞予維持，尤屬違誤，本
    件涉及『假處分必要性在法律上之認定』、『假處分是否具
    有補充性』、『假處分與停止執行間關係為何』，均屬具有
    原則上之重要性，攸關法之續造（假處分要件）及確保裁判
    之一致性，為此提起再抗告，請求發回原審法院另為適法裁
    定云云。
三、惟按爭執之法律關係，有定暫時狀態之必要者，得準用關於
    假處分之規定，民事訴訟法第五百三十八條定有明文。所謂
    法律關係，係指金錢以外，凡適於為民事訴訟之標的，有繼
    續性者，皆屬之；所謂有定暫時狀態之必要云者，如避免重
    大之損失或防止急迫之危險等類是。是於爭執之法律關係而
    有前述之情形者，即得依假處分程序請求為暫時之保護，債
    權人得於本案判決確定前暫時實現其權利，此與一般假處分
    之目的在保全將來執行，債權人於取得假處分裁定後，在本
    案執行前並不能受有若何現實利益者，尚有不同。又定暫時
    狀態之假處分，並非以保全將來之強制執行為目的，故凡債
    權人對有繼續性之法律關係爭執，釋明有為此種假處分之利
    益者，即得聲請之（最高法院87年度台抗字第464號裁判參
    照）。申言之，定暫時狀態之假處分，以有繼續性之法律關
    係為限，且債權人得於本案判決確定前暫時實現其權利，而
    其目的並非以保全將來之強制執行。又按法院為附條件之假
    處分裁定；命債權人提供擔保後，得為假處分，此項擔保係
    備賠償債務人因假處分所受之損害而設。其金額之多寡，應
    如何認為相當，原屬法院職權裁量範圍，非當事人所得任意
    指摘（最高法院70年度台抗字第122號判決參照）。查相對
    人主張：其先前向案外人周進旺承租坐落彰化縣彰化市○○
    段柴坑子小段七三０、七三三、七三四地號等三筆系爭土地
    出資建造彰化市○○路○段865號之建物，而對系爭土地有
    優先承買權，然原法院執行處於強制執行拍賣系爭土地時，
    並未令相對人行使優先承買權，故相對人之優先承買權對於
    拍定人即抗告人而言仍屬存在，故相對人已起訴確認優先承
    買權存在，為恐將來訴訟終結時，抗告人已處分系爭不動產
    ，致妨礙相對人之權益，故聲請假處分，並陳明願供擔保，
    以補釋明之不足等情。是第一審法院酌定擔保金額新台幣（
    下同）五十八萬元或等值銀行可轉讓定期存單，為如相對人
    之聲請，本院認於法並無不合。又揆諸上開說明，相對人所
    請求之假處分，其性質上屬保全將來執行為目的之「一般之
    假處分」，並非「定暫時狀態之假處分」，是再抗告意旨誤
    為定暫時狀態之假處分云云，顯有誤會。又按取捨證據，認
    定事實，乃事實審法院職權之行使，本院依相對人主張之事
    實及第一審所提卷附租約、台灣彰化地方法院不動產權利移
    轉證書等，認相對人請求之一般之假處分，有其保全之必要
    性，要無違背法令可言。至相對人就系爭土地有無優先承買
    權之實體法律關係？並非一般之假處分審核要件，是再抗告
    人辯稱相對人就系爭土地並無優先承買權云云，顯不足取。
    綜上，再抗告人既未具體表明本院第二審裁定，有何適用法
    規顯有錯誤之情形，揆諸首開說明，其再抗告難認合法，自
    不應准許其再抗告。
四、本件事證已臻明確，再抗告人其餘攻擊或防禦方法及所提證
    據，均與本院心證之形成，不生影響，爰不一一再加以論述
    ，併此敘明。
五、依民事訴訟法第四百八十六條、第七十八條，裁定如主文。
中　　華　　民　　國　　96　　年　　9 　　月　　20　　日
          民事第一庭    審判長法  官　吳 火 川
                              法  官　簡 清 忠
                              法  官　陳 繼 先
以上正本係照原本作成。
如不服本裁定應於裁定送達後10日內向本院提出抗告理由狀（須
按他造人數附具繕本），並繳納抗告裁判費新台幣1,000元。
                              書記官　陳 三 軫
中　　華　　民　　國　　96　　年　　9 　　月　　20　　日
                                                      Ｃ
